【裁判字號】    90,易,275
【裁判日期】    901004
【裁判案由】    贓物
【裁判全文】
臺灣士林地方法院刑事判決                            九十年度易字第二七五號
    公  訴  人  臺灣士林地方法院檢察署檢察官
    被      告  丁○○
右列被告因贓物案件，經檢察官提起公訴（九十年度偵緝字第八二號），本院判決如
左：
    主  文
丁○○無罪。
    理  由
一、本件公訴意旨略以：被告丁○○因登記於其妻丙○○名下之臺北縣汐止市○○路
    ○段一八四巷十號八樓之四房屋，即將為法院拍賣，無人居住，明知在台北市○○路○段一三九號四樓之一「梁復興」住處所放置之運動器材健腹器七套、美臀
    器三個、迷你足球一組，係黃秀蓉於八十九年二月間所失竊之贓物，竟仍於八十
    九年四、五月間，將上開贓物搬運至臺北縣汐止市○○路○段一八四巷十號八樓
    之四住處藏放，嗣八十九年五月十一日晚上七時許，為警在上址查獲，並扣得上
    開贓物，因認被告涉有寄藏贓物罪嫌（原起訴論訴搬運贓物罪嫌，嗣經檢察官於
    審理時更正為寄藏贓物罪嫌）。
二、按犯罪事實應依證據認定之，無證據不得推定其犯罪事實；又不能證明被告犯罪
    者，應諭知無罪之判決，刑事訴訟法第一百五十四條、第三百零一條第一項前段
    分別定有明文。再認定被告有罪之事實，應憑證據，如未能發現相當之證據，或
    證據不足以證明，自不能以推測或擬制之方法，以為裁判之基礎；且認定犯罪事
    實所憑之證據，其為訴訟上之證明，須達於通常一般人均不致有所懷疑，而得確
    信其為真實之程度者，始得據為有罪之認定，倘其證明尚未達到此一程度而有合
    理之懷疑存在時，尚難為有罪之認定基礎；苟積極證據不足以為不利於被告事實
    之認定，即應為有利於被告之認定，更不必有何有利之證據，最高法院三十年上
    字第八一六號、四十年台上字第八六號、七十六年台上字第四九八六號分別著有
    判例可資參照。
三、公訴人起訴被告丁○○犯罪，係以被害人黃秀蓉、同案犯罪嫌疑人乙○○（業經
    檢察官為不起訴處分）、被告之妻丙○○等人所為供述為依據，並舉搜索扣押筆
    錄一份，證明系爭贓物確係在丙○○所有房屋內查扣等情，資為論訴之依據。本
    院訊據被告丁○○堅決否認有何搬運、寄藏贓物之犯行，辯稱：系爭房屋係伊基
    於好意，見乙○○原住處已成危樓，又沒有水電，所以同意借予乙○○暫住，並
    將鑰匙交付給乙○○，而乙○○亦確有遷入居住之事實，扣案贓物並非伊所搬運
    ，而係乙○○搬至該處藏放等語。經查，扣案運動器材一批，業據被害人黃秀蓉
    於警訊中指述確於八十九年二月間在臺北市○○路○段一三九號九樓之二失竊，
    並立據將該等物品領回，有贓物認領保管單一紙在卷，是扣案運動器材等物確屬
    贓物固堪認定，而系爭贓物乃員警在原屬丙○○所有臺北縣汐止市○○路○段一
    八四巷十號八樓之四房屋（業經法院拍賣）內搜索所得，有搜索扣押筆錄一份附
    卷，復為被告所是認，並無疑義。惟系爭贓物固係藏放於上址被告之妻丙○○所
    有房屋內而為警查獲，然被告既稱早已將該屋借予乙○○使用，此雖為乙○○所
    否認，但究竟該屋是否實際上交由乙○○使用、扣案贓物係由何人搬運、藏放於
    該處均非無研求之餘地，自不能僅因該屋係被告之妻所有，即率認必屬被告所為
    。本院以：
  (一)本件公訴人起訴所舉上開論據，關於上開扣案物品為他人失竊之物、查獲地點為
    丙○○所有房屋等情，固均無疑問已如前述，然此等事證僅屬客觀、中性之事實
    ，除有其他證據證明被告明知系爭物品為贓物進而為搬運或藏放之行為外，尚難
    據以逕行推論被告有何贓物犯行，應先敘明。
  (二)本件原移送共同犯罪嫌疑人乙○○前於檢察官偵查中雖陳稱：「（與丁○○到八
    樓之四時，是否已見到有運動器材在內？）是的，裡面有一箱一箱的東西，丁○○並未告知是何人的，但我知是他與其他朋友到基隆路房子那邊拿的」等語（參
    見九十年二月八日偵訊筆錄），然其前於八十九年六月二十二日偵訊中則陳稱：
    「（有無到汐止市○○路○段址八樓之四？）有，內有家具、佛像，但不知有無
    運動器材」、「（既是梁復興所偷，為何搬到汐止？）我不知道」等語，是其前
    後所陳矛盾，已難遽採，嗣乙○○經本院傳喚到庭為證時，又稱：「（你如何知
    道該處有運動器材﹖）我曾去該處二次有看過」、「（那些東西那裡來﹖）是基
    隆路一段一三九號大樓內之物，因我曾在同棟大樓搬走他人的沙發，所以我知道
    」、「（你如何知道是從該處搬來﹖）我不確定，因為該棟九樓也是運動器材公
    司，所以我才如此說」、「（那為何這些物品會在被告住處﹖）因為我都有在該
    處遊蕩，我知道四樓的運動器材之後在被告家中看到」、「我曾在九樓見過該批
    運動器材，後來又在四樓見到，最後我是在被告家中見到」、「（梁復興住幾樓
    ﹖）四樓」、「（原運動器材是先被搬到九樓，再搬到梁的住處，再搬到被告的
    住處﹖）堆放在四樓時是梁住處隔壁的空屋」、「（你如何確定是同一批器材﹖
    ）我不確定，我也沒辦法正確判斷」、「（你有無見到被告將東西搬到家裡﹖）
    沒有」（參見本院九十年九月二十六日審理筆錄第四頁以下），是核之證人乙○○自警訊開始迄於本院審理之供述，其前後供述已有諸多矛盾，況本件事涉乙○○自身是否涉及犯罪，衡情非無卸責之動機，而渠供詞反覆又多所保留，有關系
    爭贓物是否被告所竊取、搬運、藏放等情所陳，又多屬無據推測，更屬不能採取
    ，要不能以上開不可採信之證詞，充為證明被告有何搬運或寄藏贓物犯行之依據
    。
  (三)另被告聲請傳喚證人甲○○到庭為證，雖證人甲○○僅證稱：「（被告在汐止大
    同路的住處你有無去過﹖）去過」、「（你最後一次何時去﹖）在本案之前，時
    間我忘了，我曾在該處見過乙○○，當時他們有談及范沒有地方住，被告答應要
    讓范借住，但最後乙○○有無搬進去我不清楚」等語，然核之本件系爭房屋被告
    確有同意借予乙○○暫住等情，證人即被告之妻丙○○所陳與被告供述大致相符
    ，已不能逕認為無稽，又參以員警前往系爭查獲贓物房屋內查察當時，據被告供
    稱當時租約仍置於乙○○桌上之情節，而乙○○於偵訊中亦不否認被告之妻丙○○確曾交付租約予伊等語（參見八十九年五月十二日偵訊筆錄），是堪認乙○○
    確曾遷入該址房屋居住，否則租約焉有置於該屋內桌上之理，從此已堪認被告上
    開辯解係屬可採，則該屋當時既已交付乙○○使用，更不能逕以系爭房屋為丙○○所有，即推認被告有何贓物犯行。
四、綜上，公訴人所舉證據既不足以證明被告犯罪，本院復查無其他積極證據足資證
    明被告有何搬運、寄藏贓物犯行，即屬不能證明被告犯罪，揆之首開規定及判例
    意旨，自應為有利於被告之認定而為無罪之諭知。
據上論斷，應依刑事訴訟法第三百零一條第一項前段判決如主文。
本案經檢察官黃惠玲到庭執行職務
中      華      民      國      九十      年      十      月      四    日
                                  臺灣士林地方法院刑事第一庭
                                          法  官
右正本證明與原本無異。
如不服本判決，應於判決送達後十日內，向本院提出上訴狀。
                                          書記官
中      華      民      國      九十      年      十      月      三    日


司法院資訊處製作；財團法人民間司法改革基金會備份。
